【裁判字號】    98,上易,535
【裁判日期】    980428
【裁判案由】    贓物
【裁判全文】
臺灣高等法院刑事判決                 98年度上易字第535號
上  訴  人  臺灣板橋地方法院檢察署檢察官
被      告  乙○○
選任辯護人  楊進興律師
上列上訴人因被告故買贓物案件，不服臺灣板橋地方法院96年度
訴字第2489號，中華民國97年12月29日第一審判決（起訴案號：
臺灣板橋地方法院檢察署96年度偵字第12187 號），提起上訴，
本院判決如下：
    主  文
上訴駁回。
    理  由
壹、程序方面
    被告以外之人於審判外之言詞或書面陳述，除法律有規定者
    外，不得作為證據。被告以外之人於偵查中向檢察官所為之
    陳述，除顯有不可信之情況者外，得為證據。公務員職務上
    製作之紀錄文書、證明文書，除顯有不可信之情況外，亦得
    為證據。又按被告以外之人於審判外之陳述，雖不符刑事訴
    訟法第159條之1至第159條之4之規定，而經當事人於審判程
    序同意作為證據，法院審酌該言詞陳述或書面陳述作成時之
    情況，認為適當者，亦得為證據；當事人、代理人或辯護人
    於法院調查證據時，知有刑事訴訟法第159條第1項不得為證
    據之情形，而未於言詞辯論終結前聲明異議者，視為有前項
    之同意，刑事訴訟法第159條之1、第159條之5第1項、第2項
    分別定有明文。經查，本院相關之供述或非供述證據，並無
    顯不可信之情況，檢察官、被告、辯護人於原審準備及審理
    程序、本院準備及審理程序中對本案之供述、非供述證據均
    表示無意見而同意作為證據，本院審酌各該證據作成之狀況
    ，亦認為適當，依前揭規定，本案相關之供述、非供述證據
    ，均有證據能力。
貳、實體方面
一、公訴意旨略以：被告係位於臺北縣泰山鄉○○路○ 段77號吉
    溢公司資源回收場之負責人，其明知同案李思賢於96年4 月
    10日下午4、5 時許，以車牌號碼ZZ-5429號自用小貨車載往
    上址資源回收場兜售之前述告訴人甲○○遭竊之鐵門1 面，
    係屬來路不明之贓物，竟仍基於故買贓物之犯意，以新臺幣
    （下同）1,850 元之代價，向同案李思賢（業經原審於97年
    12月29日以96年度易字第2489號判決及減刑為拘役25日，如
    易科罰金，以新臺幣1000元折算1日）購入該鐵門1面；因認
    被告涉犯刑法第349條第2項之故買贓物罪嫌云云。
二、按犯罪事實應依證據認定之，無證據不得認定犯罪事實；不
    能證明被告犯罪者，應諭知無罪之判決，刑事訴訟法第 154
    條第2 項、第301 條第1 項分別定有明文。又認定不利於被
    告之事實，須依積極證據，苟積極證據不足為不利於被告事
    實之認定時，即應為有利於被告之認定，更不必有何有利之
    證據；再犯罪事實之認定，應憑真實之證據，倘證據是否真
    實尚欠明確，自難以擬制推測之方式，為其判斷之基礎；刑
    事訴訟上證明之資料，無論為直接或間接證據，均須達於通
    常一般之人均不致有所懷疑，而得確信其為真實之程度，始
    得據為有罪之認定，若其關於被告是否犯罪之證明未能達此
    程度，而有合理懷疑之存在，致使無從形成有罪之確信，根
    據「罪證有疑，利於被告」之證據法則，即不得遽為不利被
    告之認定，最高法院30年上字第816號、53年台上字第656號
    、76年台上字第4986號分別著有判例要旨可資參照。
三、訊據被告固坦承其確為上址吉溢公司資源回收場之負責人，
    該資源回收場於96年4月10日，確有以1,850元之價格，收購
    同案李思賢載往變賣之鐵管、鋼筋等廢鐵，惟堅詞否認有何
    故買贓物犯行，辯稱：伊不認識同案李思賢，對同案李思賢
    也沒有什麼印象，當天同案李思賢載東西來賣，是資源回收
    場內的員工直接與同案李思賢接洽，伊應該都在辦公室，沒
    有出來，伊是事後查核該資源回收場的登記表，才知道有同
    案李思賢變賣廢鐵之該筆紀錄，且依據該登記表之記載，同
    案李思賢當天賣的是鐵管、鋼筋等廢鐵，不包含鐵門，伊並
    無故買贓物之主觀犯意及客觀行為等語。被告選任辯護人則
    以：上開贓物之收購是被告員工在處理，被告事後是依照登
    記資料表來回答查訪之警員，登記表上記載是廢鐵，而無同
    案李思賢所稱之鐵門，另依地磅單之記載，可知當時交易的
    價格相當於廢鐵，而非白鐵之價值，被告確無贓物之認識云
    云置辯。經查，公訴人認被告涉犯故買贓物罪嫌，無非係以
    被告於警詢及檢察官訊問時自承其確曾向同案李思賢受購廢
    鐵之供述、同案李思賢於檢察官訊問時關於出售鐵門予被告
    之證述，及卷附吉溢公司地磅單1紙等，為其主要論據。
    惟查：
  (一)被告為上址吉溢公司資源回收場之負責人，該資源回收廠於
    96年4月10日，確有以1,850元之價格，收購同案李思賢載往
    變賣之鐵管、鋼筋等事實，此有吉溢公司營利事業登記證（
    臺灣板橋地方法院檢察署96年度偵字第12187 號偵查卷第37
    頁）、地磅單（同上偵查卷第31、32頁）、收受物品登記表
    （原審卷附被告96年10月5日答辯要旨狀附件一）等各1紙在
    卷可稽，且為被告所自承，自堪信屬實。
  (二)同案李思賢將上開竊得之鐵門1 面載往上址吉溢公司資源回
    收場變賣時，係與其他鐵管、鋼筋等廢鐵混合一併變賣，此
    據同案李思賢於原審審理時到庭結證明確（原審卷第131 頁
    ），亦核與前揭吉溢公司當次之收受物品登記表所記載收受
    物品為「廢鐵」、種類為「鐵管、鋼筋」等內容相符；又同
    案李思賢上開所竊得之鐵門1 面，前已因受撞擊而損壞，故
    而經拆卸後置放於告訴人甲○○住處樓下，此亦據告訴人甲
    ○○於警詢中陳述綦詳（同上偵查卷第27頁）。參合全盤上
    情，上開鐵門原既已因受撞擊而損壞，其本身已非完好，復
    經拆卸後閒置地面，未加以使用及維護，則該鐵門之外觀必
    屬陳舊、斑駁，與一般正常使用中之鐵門有別，而同案李思
    賢更將該鐵門混合於其他鐵管、鋼筋等廢鐵中一併載往吉溢
    公司資源回收場變賣，於此情形下，收購該批包含鐵門在內
    等廢鐵之資源回收場人員，是否確能認識該已損壞且外觀斑
    駁之鐵門，竟屬來路不明之贓物，顯非無疑問，已難逕認該
    收購之人有何故賣贓物之主觀犯意可言。
  (三)再者，被告辯稱：伊對同案李思賢沒有什麼印象，當天同案
    李思賢載東西來賣，是資源回收場內的員工直接與同案李思
    賢接洽，伊應該都在辦公室，沒有出來，伊是事後查核該資
    源回收場的登記表，才知道有同案李思賢變賣廢鐵之該筆紀
    錄等語，核與證人李思賢於原審審理時，到庭結證略稱：當
    天伊載鐵門等物到吉溢公司資源回收場變賣時，是資源回收
    場的員工跟伊接洽的，伊東西是賣給該名員工，不是賣給被
    告，被告當時應該是在辦公室等語相符（原審卷第130 頁至
    第133 頁），且衡諸被告為吉溢公司資源回收場之負責人，
    負責該資源回收場之整體營運，對於場內各筆資源回收之交
    易，非必均由其躬親處理，而係由員工出面處理為常態，是
    被告前開所辯，尚非全屬無據。至同案李思賢於偵查中檢察
    官訊問時，固曾證稱：伊係以1,850 元之價格將竊得之鐵門
    賣給被告等情（前揭偵查卷第57頁），且被告於警詢及偵查
    中檢察官訊問時，亦供稱其確曾向同案李思賢收購廢鐵等語
    （前揭偵查卷第18頁至第20頁、第58頁）；惟查，細繹同案
    李思賢上開檢察官訊問時之證述，無非係其於為警查獲後，
    因供述其變賣所竊得鐵門之資源回收場地址，經警方循該地
    址資料，查知該資源回收場係由被告所經營，而併將被告以
    故買贓物罪嫌移送，同案李思賢於接受檢察官訊問時，始直
    接稱其係將鐵門賣予被告，且同案李思賢嗣於原審審理中，
    亦已明確證稱當時係與該資源回收場之員工接洽，並非將物
    品賣予被告等語，此詳前述，自不能以同案李思賢前開於檢
    察官訊問時之證述，逕為不利於被告之事實認定；又被告嗣
    於原審審理時，亦陳稱：先前伊供稱確有向同案李思賢收購
    廢鐵等物，係因該批廢鐵確為吉溢公司資源回收場所收購，
    因為伊係該資源回收場之負責人，伊才會說是由伊收購等語
    （原審卷第141 頁），核其所述情節，亦與常情無違，況被
    告自始即堅詞否認有何故賣贓物之犯意及行為，自無從憑其
    上開於警詢及檢察官訊問時之陳述，遽為對其不利之事實認
    定。從而，本件向同案李思賢收購前述竊得之鐵門者，既係
    該資源回收場之員工，而非被告本人，亦無積極證據證明被
    告本人確有參與該次之交易行為，則無論該名員工對於前述
    鐵門屬來歷不明之贓物乙節是否有所認識，究難認被告涉有
    何故買贓物之犯行，其理甚明。
  (四)檢察官上訴意旨略以：「原審判決被告故買贓物部分無罪，
    係以無積極證據證明被告確有參與本次交易行為為由，固非
    無見。惟查證人即同案李思賢於警詢、偵查及審理時證述：
    『將白鐵門一片拿去上開資源回收場變賣』、『乙○○應該
    有看到王宏傑在車上』等語，核與被告於審理時陳稱：『當
    天李思賢有拿東西來給我‥‥‥因為是我收的，我有給李思
    賢簽收一張紙‥‥‥』等語相符，足徵被告確有收購同案李
    思賢所竊得之白鐵門。又被告明知白鐵之回收價為每公斤
    145 元，卻仍以一般廢鐵每公斤10.9元之價格向同案李思賢
    、王宏傑收購上開白鐵門，衡情若非明知上開白鐵門為贓物
    ，豈有可能以廢鐵之價格向同案李思賢、王宏傑2 人收購？
    足見被告有故買贓物之故意。又被告於歷次警詢、偵查、準
    備程序均稱由其所收購，並未主張收購贓物係由員工為之，
    卻於審理時改稱係由員工收購，足見其辯稱係由員工收購云
    云，係為脫免罪責，不足採信」云云。惟查：同案李思賢上
    開不利於被告之供述，乃因警方一併將被告以贓物罪移送檢
    察官偵辦，而被告又為前揭資源回收場之負責人，遂為籠統
    之陳供述，惟並未明確指出係被告親自收購況同案李思賢已
    供證，確係由該資源回收場之員工收購，理由已見前述，自
    難遽認被告親自收購，而有贓物之認識。再者白鐵之回收市
    價固有每公斤145 元之價值，惟同案李思賢所出售之白鐵門
    ，已因受撞擊而損壞，此經告訴人甲○○供證無訛，且資源
    回收場收購物品，皆以廢棄物之價格收購，乃事理之常，殊
    無苛責必以市價買入廢棄物之理，則被告以每公斤10.9元之
    價格買入已屬廢棄之鐵門，亦與常情相符，自難以此遽認被
    告有贓物之認識而故買之。要之，檢察官上訴意旨，尚乏依
    據，自不足取。
四、綜上所述，本件公訴人認被告涉犯故買贓物罪嫌，其所憑之
    積極證據，均不足證明被告有何故買贓物犯行；此外，本院
    復查無其他積極證據足認被告有公訴人所指之故買贓物犯行
    ，揆諸前揭條文規定及判例意旨，不能證明被告犯罪。
五、原審因認被告犯罪不能證明，而為無罪之諭知，認事用法，
    核無不合，檢察官上訴意旨，仍執陳詞，求予撤銷改判，為
    無理由，應予駁回。
六、被告經合法傳喚，無正當理由不到庭，爰不待其陳述，逕行
    判決。
據上論斷，應依刑事訴訟法第368條、第371條，判決如主文。
本案經檢察官李良忠到庭執行職務。
中    華    民    國    98    年    4     月    28    日
                  刑事第三庭  審判長法  官  陳博志
                                    法  官  蔡聰明
                                    法  官  許文章
以上正本證明與原本無異。
不得上訴。
                                    書記官  蔡慧娟
中    華    民    國    98    年    4     月    28    日


司法院資訊處製作；財團法人民間司法改革基金會備份。
